【裁判字號】    90,交上易,245
【裁判日期】    900815
【裁判案由】    過失傷害
【裁判全文】
臺灣高等法院刑事判決                            九十年度交上易字第二四五號
    上  訴  人  丙○○
    即  被  告
右上訴人因過失傷害案件，不服臺灣板橋地方法院九十年度交易字第一二０號，中華
民國九十年五月十七日第一審判決（起訴案號：臺灣板橋地方法院檢察署八十九年度
偵緝字第一三八八號）提起上訴，本院判決如左：
    主  文
上訴駁回。
    事  實
一、丙○○於民國（下同）八十七年四月三日，因妨害兵役條例案件，經臺灣臺北地
    方法院判處有期徒刑三月，緩刑兩年確定，於緩刑期間內，係以駕駛營業用大貨
    車載運廢土為業，為從事駕駛業務之人。丙○○於八十八年十二月十八日，駕駛
    車號ＧＨ─六一八號營業用大貨車，至台北縣板橋市○○○路三一號工地載運廢
    土。於當日晚間十一時許，本應注意汽車停車時，應依車輛順行方向，緊靠道路
    右側，於顯有妨害他車通行處所，不得停車。停於路邊車輛，在夜間無燈光設備
    或照明不清道路，均應顯示停車燈光或反光標識，且依當時情形，並無不能注意
    情事，竟疏未注意，貿然於顯有妨害他車通行之前揭工地旁台北縣板橋市○○○
    路二三號巷附近快車道處，併排停放其所駕駛上開車輛，且未顯示停車燈光或設
    置反光標識後，即至前揭工地內與工地主任洽談後，又相約前往台北縣樹林鎮○
    ○路附近用餐。嗣於八十八年十二月十九日凌晨二時許，適有甲○○騎乘車號Ｆ
    ＶＵ—二一八號重型機車，沿台北縣板橋市○○○路，由台北縣板橋市○○路往
    文化路方向行駛，行經丙○○停車地點時，因疏未注意車前狀況，未能及時發現
    丙○○停放於前揭地點車輛，復未採取必要安全措施，致發現時已煞避不及，撞
    及ＧＨ─六一八號營業用大貨車左後側，甲○○因而人、車倒地，受有頭部外傷
    併臉部多處撕裂傷、顏面骨折、右眼眶骨骨折、右上顎骨骨折、顏面撕裂傷、右
    （起訴書誤右為左）內頸動脈及海棉靜脈竇廔管等傷害。
二、案經甲○○訴由臺北縣警察局板橋分局報請臺灣板橋地方法院檢察署檢察官偵查
    起訴。
    理  由
一、訊據上訴人即被告丙○○坦承於右揭時、地在妨害他車通行處併排停車，且未閃
    亮警示燈等事實（本院卷第十頁、第四二頁），惟否認過失犯行，辯稱略以：「
    對於鑑定意見之責任歸屬有意見。停車處並非快車道。而且現場並無煞車痕，由
    於該處視線不良，被害人應當煞車減速而未煞車，顯有超速或喝酒致意識不清情
    形。且當時巷口有警示閃光黃燈，被害人應減速慢行，但如鑑定煞車痕之長度應
    可判斷被害人之車速不止二十公里。機車行駛快車道，在快車道上撞上違規大貨
    車」云云。惟查：
(一)、被告坦承併排停車，且未閃亮警示燈等情核與告訴人甲○○指訴情節相符（偵卷
    第五頁），並與證人即處理本件車禍事故之員警謝士仁證稱：「貨車未熄火，但
    車上無人，沒有亮警示燈，沒有放置警示標誌」等語相符（偵卷第二八頁背面）
    。而當地雖有鄰近路燈及商店招牌可提供燈光來源，而非如卷附之台北縣警察局
    板橋分局道路交通事故調查表（偵卷第十頁）所示之「夜間無照明」，但仍係晦
    暗不清，亦有現場照片五張（偵卷第十四至十六頁）附卷可稽。
(二)、告訴人甲○○因前開事故而受有頭部外傷併臉部多處撕裂傷、顏面骨折、右眼眶
    骨骨折、右上顎骨骨折、顏面撕裂傷、右（起訴書誤右為左）內頸動脈及海棉靜
    脈竇廔管之傷害，亦有中英醫院及長庚紀念醫院診斷證明書共三紙（偵卷第十一
    至十三頁）附卷可佐。
(三)、依卷附事故現場圖及照片所示，事故發生地點即漢生東路二十三巷口附近（偵字
    第一０七五五號卷第二三頁之警訊筆錄及偵緝字第一三八八號卷第十五頁背面之
    鑑定意見書均誤載為漢生東路二十五巷口）為雙向六線道之道路，被告車輛係停
    放在中央快車道處，右邊車輪則壓於與慢車道相間雙白線上，且係併排停車，足
    徵停放車輛處確為快車道無誤，被告辯稱停車地點並非快車道云云，顯不足採。
    又漢生東路二十三巷口處僅置放兩個中隔一點零五公尺紐澤西護欄，並無警示燈
    光，亦有前開道路交通事故調查表附卷可參，告訴人甲○○於警詢中所述「未看
    見二五巷口之警示閃光黃燈」等語（偵字第一０七五五號卷第五頁背面），應為
    誤記，是被告並資為告訴人未減速慢行之依據，尚屬無憑。至被告另以告訴人未
    經酒測等語置辯。但查告訴人於事發後即被送醫急救，顯無進行酒精測試，且被
    告無從提出證據證明告訴人有酒後駕車之行為，另證人即處理本件車禍事故之員
    警謝士仁亦無告訴人飲酒駕車之陳述，是被告徒以臆測之詞為辯，並不足取。況
    告訴人有無受酒測乙節，與被告過失責任認定意無關。
(四)、被告以駕駛營業用大貨車為業，於八十八年十二月十八日係在前開工地現場載運
    廢土，業據被告自承在卷（偵卷第三頁背面），並有被告所有之職業大貨車駕照
    一紙附卷足憑，被告為從事駕駛業務之人甚明。
(五)、按於顯有妨害他車通行處所，不得停車。停車時應依車輛順行方向緊靠道路右側
    ，停於路邊車輛，在夜間無燈光設備或照明不清道路，均應顯示停車燈光或反光
    標識道路交通安全規則第一百十二條第一項第九款、第十款、第十三款分別定有
    明文。本件被告疏未注意上開規定，且依當時情形並無不能注意情事，竟未緊靠
    道路右側臨時停車於快車道處，致告訴人甲○○騎乘機車經過該處撞擊被告違規
    停放車輛跌倒受傷，其有過失至明。縱告訴人甲○○未注意車前狀況，與其傷害
    結果間亦同有過失，仍無解於被告罪責。本件經送請鑑定結果，亦同前揭認定，
    有臺灣省臺北縣區車輛行車事故鑑定委員會九十年一月四日北鑑字第第九０００
    二號函暨所附鑑定意見書在卷可佐（偵緝字第一三八八號卷第一五頁），是告訴
    人甲○○之傷害與被告過失行為顯有相當因果關係。
(六)、綜上，本件事證明確，被告所辯應屬推諉而不足採，其犯行堪予認定，應依法論
    科。
二、被告係營業用大貨車司機，為從事駕駛業務之人，於執行業務中肇事，致人受傷
    ，核其所為，係犯刑法第二百八十四條第二項之罪。查刑法第四十一條業於九十
    年一月四日經立法院修正通過，並經總統於九十年一月十日公布，而於同年一月
    十二日生效施行，其修正條文為：「犯最重本刑為五年以下有期徒刑以下之刑之
    罪，而受六個月以下有期徒刑或拘役之宣告，因身體、教育、職業、家庭之關係
    或其他正當事由，執行顯有困難者，得以一元以上三元以下折算一日，易科罰金
    。但確因不執行所宣告之刑，難收矯正之效，或難以維持法秩序者，不在此限。
    」「併合處罰之數罪，均有前項情形，其應執行之刑逾六月者，亦同」，核與修
    正前刑法第四十一條相較，修正後條文較對被告並無不利，自應依刑法第二條第
    一項前段規定，依修正後刑法第四十一條第一項規定諭知易科罰金之折算標準。
    原審適用刑法第二條第一項前段、第二百八十四條第二項、第四十一條第一項、
    罰金罰鍰提高標準條例第一條前段、第二條，審酌被告犯罪過失程度及其品性、
    生活狀況、智識程度、犯罪所生損害、被害人與有過失、肇事後迄今尚未與告訴
    人達成和解，態度及其品行、生活狀況、智識程度及其他一切情狀，量處被告有
    期徒刑三月，並諭知易科罰金折算標準，經核並無不合，量刑亦稱妥適。被告執
    告訴人與有過失之詞提起上訴，且被告迄今未與告訴人達成和解，業據告訴代理
    人即告訴人之父乙○○陳明，則依上說明，上訴人即被告之上訴顯為無理由，應
    予駁回。
三、據上論斷，應依刑事訴訟法第三百六十八條，判決如主文。
本案經檢察官王安明到庭執行職務。
中      華      民      國      九十      年      八      月    十五    日
                              臺灣高等法院刑事第七庭
                                  審判長法  官 吳  啟  民
                                        法  官 林  瑞  斌
                                        法  官 施  俊  堯
右正本證明與原本無異。
不得上訴。
                                        書記官 顏  志  豪
中      華      民      國      九十      年      八      月    十五    日
附錄：本判決論罪科刑法條：
刑法第二百八十四條
（過失傷害罪）
因過失傷害人者，處六月以下有期徒刑、拘役或五百元以下罰金，致重傷者，處一年
以下有期徒刑、拘役或五百元以下罰金。
從事業務之人，因業務上之過失傷害人者，處一年以下有期徒刑、拘役或一千元以下
罰金，致重傷者，處三年以下有期徒刑、拘役或二千元以下罰金。


司法院資訊處製作；財團法人民間司法改革基金會備份。
